【裁判字號】    99,上易,26
【裁判日期】    990818
【裁判案由】    侵權行為損害賠償
【裁判全文】
臺灣高等法院花蓮分院民事判決          99年度上易字第26號
上   訴   人  丁○○
              戊○○
上訴人兼上二
人訴訟代理人  庚○○
被  上 訴 人  乙○○
              丙○○
              己○○
              甲○○
上列四人共同
訴訟代理人    余道明律師
上列當事人間侵權行為損害賠償事件，上訴人對於中華民國99年
3月17日臺灣花蓮地方法院98年度訴字第365號第一審判決，提起
上訴，本院於99年8月4日言詞辯論終結，判決如下：
    主  文
上訴駁回。
第二審訴訟費用由上訴人負擔。
    事實及理由
一、被上訴人於原審起訴主張略以：被上訴人4人於民國96年7月
    31日經法院拍賣取得上訴人丁○○所有坐落花蓮市○○段35
    -25地號及同段76地號土地暨其上建物（下稱系爭建物），
    點交過程中雙方就系爭建物內之設備拆除與否屢有爭執，惟
    被上訴人已告知丁○○屬系爭建物一部份之物品非獨立之動
    產，不得破壞等語。又雙方於97年1月9日點交履勘時，約定
    於97年2月25日前丁○○應主動搬離且不破壞拍定物，被上
    訴人等即願支付新臺幣25萬元予丁○○，詎丁○○竟與「宏
    奇建設股份有限公司」（下稱宏奇公司）之負責人即上訴人
    戊○○、宏奇公司之董事即上訴人庚○○，於97年1月9日至
    2月25日間，由上訴人丁○○佯以宏奇公司授權拆除系爭建
    物內宏奇公司設備之際，一併拆除取走為系爭建物一部份而
    屬被上訴人所有之大門2扇、浴室內洗臉臺19個、以及電梯
    之電源主機板，並毀損系爭建物內60間房間之天花板而共同
    侵害被上訴人之財產，爰依民法第184條第1項前段、第185
    條第1項前段之規定，請求上訴人賠償天花板修復費用、電
    梯之電源主機板、洗臉檯19個、白鐵大門2扇等損失共計515
    ,601元及其法定遲延利息等語。
二、原審審理後，認被上訴人之請求為有理由，因而准許被上訴
    人在第一審之訴，案經上訴人提起上訴，本院審理結果，認
    原判決認事用法並無不合，應予維持，並引用原判決所記載
    之事實及理由（如附件）。
三、上訴人不服原審判決提起上訴，其主張除與原審判決相同者
    茲予引用外，補充略以：
(一)民法第811條固規定動產因附合而為不動產之重要成分者，
    不動產所有人取得動產所有權。所謂成為不動產之重要成分
    ，係指此種結合具有固定性及繼續性，而重要成分係指兩物
    結合後，非經毀損或變更其物之性質，不能分離者而言。原
    判決所指之電梯、冷氣、消防設備、洗臉臺、大門、金屬支
    架等，並不具有附合所指之『固定性』『繼續性』『非經毀
    損或變更其物之性質，不能分離』等要件，自非已成為不動
    產之重要成分。
(二)系爭建物係由上訴人丁○○所興建，完成時並未有電梯設備
    ，由丁○○出租予宏奇公司，再由宏奇公司增設電梯、冷氣
    及消防設備，前述物品自屬宏奇公司所有，非屬丁○○所有
    ，而本件係因債權人花蓮縣花蓮市農會對於債務人丁○○所
    有財產強制執行，依臺灣花蓮地方法院95年度執字第571號
    執行卷之拍賣公告，執行標的僅及於不動產並未及於動產，
    縱上訴人丁○○、戊○○於原審及偵查中陳述有拆除大門，
    上訴人庚○○為維修而拔除電梯內之電源主機板，未將電腦
    主機板裝回去，然前開物品並未附合成不動產之重要成分，
    且仍屬宏奇公司所有，並非被上訴人等拍定範圍內之標的，
    自不應令上訴人等負侵權行為損害賠償責任。
(三)另洗臉臺部份僅用簡單金屬支架支撐，極易破損，有少部分
    係因上訴人庚○○委託工人拆除冷氣時弄破，並非故意為之
    ，且被上訴人指訴上訴人涉嫌毀損其洗臉臺19個（偵查中指
    為64個），並未依舉證分配原則提出證據，證明洗臉臺19個
    確因上訴人等之過失而致毀損，上訴人庚○○辯以係被上訴
    人乙○○自行更新（因系爭建物老舊，為經營飯店自需更新
    設備），尚與經驗論理法則相符，應屬可採。又本件自執行
    法院點交至被上訴人乙○○提起刑事告訴之間，因上訴人並
    未再行管理，是被上訴人指訴上訴人涉嫌毀損、竊盜物品，
    是否如被上訴人所列數量，有無因設備更新或他人行為所致
    容有疑問？
(四)本件被上訴人提出毀損物品修繕費用之單據皆係估價單，並
    非發票，不能證明確有交易，且就電梯部份，伊只拆除主機
    板，估價單卻載明整組控制台，被上訴人應只能就部份修理
    ，而非整組機具，且估價單應表明用途在何處令伊等瞭解實
    際求償有無必要。
(五)本件系爭建物於進行強制執行拍賣程序時，估價單上載明60
    間房間，但實際上只有15間，而強制執行之民事通知單備註
    欄第五項第五款，有宏奇公司經營的三德飯店房間，其原係
    15間公寓式的房子，由上訴人出租予宏奇公司，後由宏奇公
    司投資改建成60間賓館，而為配合點交，所以將宏奇公司的
    東西搬走，且在強制點交現場履勘時，強制執行之債權人同
    意定著物不能搬走，而冷氣、電梯有關動產部分可以搬走，
    亦有切結書可證。
(六)並聲明：1.原判決廢棄。2.被上訴人在第一審之訴駁回。3.
    第一、二審訴訟費用由被上訴人等負擔。
四、被上訴人答辯除與原審相同者予以引用外，補充略以：
    臺灣花蓮地方法院民事執行處於96年11月22日即以花院明95
    執仁字第571號函通知被上訴人和上訴人等人，其函內明確
    告知「拍定之不動產已屬買受人所有，凡附著於建物之全部
    設備，均為拍賣效力所及，債務人或使用人不得拆卸或毀壞
    ，如有上開行為，將構成刑法之毀損罪責」。準此，系爭建
    物之大門、天花板、電梯之電源主機板及洗臉臺等物，均為
    固定且繼續與系爭建物相結合，若拆除移離，系爭建物原以
    經營飯店之目的及功能將有所減損，難依原有之目的而為使
    用。如建物係營業場所，其內之電梯設備，除有特別約定，
    要亦屬建物之重要成分，而為建物之一部。從而原審判定上
    開受毀損之物品均屬系爭建物之重要成分，而由被上訴人拍
    定取得所有權，並無違誤。上開物品係由何人所設置，均與
    上開物品是否已附合而屬系爭建物之一部無關，是以上訴人
    所述顯無理由。並聲明：1.上訴駁回。2.第二審訴訟費用由
    上訴人負擔。
五、駁回上訴之理由：
  1.按系爭建物之大門、天花板、電梯之電源主機板及洗臉臺等
    物，依社會一般通念認與建物間具有固定性、繼續性，而非
    暫時性的結合，並係發揮系爭建物基本功能之物，除有特別
    約定外，要屬建物之重要成分無訛；再衡諸常情，建物之買
    賣，其範圍包含大門，自不待言；另從卷附之上開洗臉臺、
    天花板等遭拆除或毀損後之照片亦可得知上開物品非經毀損
    不能分離之事實，故上開大門、天花板、電梯之電源主機板
    及洗臉臺等物，依民法第811條規定，已因附合而成為系爭
    建物之成分，無單獨所有權之存在，已堪認定。而原審判決
    理由中亦已就上開物品已經附合於系爭建物，而由被上訴人
    取得所有權等情，詳加論述其得心證之理由，經核亦無違誤
    。上訴人雖另以庚○○為維修而拔除電梯內之電源主機板而
    未裝回去，並未附合成不動產之重要成分云云。惟上開電梯
    已經裝設於系爭建物，並經法院拍賣由被上訴人取得系爭建
    物之所有權，為兩造所明知，依常情而言，上訴人豈有未加
    告知即擅自取走，再費事加以維修之理？又電梯之電源主機
    板須附於電梯設備始能發揮二者之功用，一加拆除，電梯亦
    失其效用，難謂電梯之電源主機板有單獨之所有權存在，上
    訴人此部分辯解顯無可採。
  2.系爭建物之大門、天花板、電梯之電源主機板及洗臉臺等物
    既已因附合而屬於系爭建物之重要成分，上開電梯等物係由
    何人設置等節，均無礙於上開物品已經附合成為系爭建物重
    要成分之認定。上訴人主張上開物品係屬宏奇公司所有、非
    拍賣範圍，故不須負損害賠償責任云云，均非可採。
  3.至洗臉臺19個確因上訴人等之行為而毀損一節，為上訴人3
    人於原審98年易字第111號刑事案件中所不爭，並有系爭洗
    臉臺遭拆毀之照片可按，則被上訴人主張洗臉臺19個為上訴
    人等損毀之事實已堪認定。上訴人辯稱係被上訴人自行更新
    設備云云，尚無可採信。
  4.被上訴人就系爭建物之大門、天花板代工費用、電梯之電源
    主機板及洗臉臺19個遭毀損之損害，已經提出承包廠商簽立
    之收據數紙在卷無訛，至於天花板材料費部分所提出總金額
    為107,401元之估價單上雖未記載收訖字樣，惟可資證明上
    開天花板遭毀損後被上訴人所受損害之金額，上訴人徒以被
    上訴人非提出發票、僅能部分修理、應表明用途云云，加以
    爭執，尚無足採。
  5.上訴人雖主張被上訴人曾同意冷氣、電梯有關動產可以搬走
    並有切結書云云，為被上訴人所否認，對此有利於上訴人之
    事實，上訴人迄於本院言詞辯論終結前仍未提出其所謂之切
    結書為證，而依卷附原審98年易字第111號刑事案件及95年
    度執字第571號強制執行事件歷次之執行點交筆錄觀之，均
    未有被上訴人同意上訴人搬走上開電梯等物之切結書可考，
    上訴人空言抗辯，顯屬無稽。
  6.綜上，本件被上訴人依侵權行為損害賠償之法律關係，主張
    上訴人應賠償515,601元及法定遲延利息，為有理由，上訴
    人所辯均無可取，原審判命上訴人如數給付，並無違誤。上
    訴意旨指摘原判決不當，求予廢棄改判，為無理由，應予駁
    回其上訴。
六、據上論結，本件上訴為無理由，依民事訴訟法第449條第1項
    、第78條、第85條第1項前段，判決如主文。
中    華    民    國    99    年    8     月    18    日
                  民事庭審判長法  官  何方興
                              法  官  許仕楓
                              法  官  林碧玲
以上正本係照原本作成。
本件不得上訴。
中    華    民    國    99    年    8     月    18    日
                              書記官  李閔華

司法院資訊處製作；財團法人民間司法改革基金會備份。
